臺灣高等法院交通事件裁定　　　　　　 94年度交抗字第525號
抗　告　人
即受處分人　　　甲○○
上列抗告人因違反道路交通管理處罰條例案件，不服台灣台北地
方法院，中華民國94年6月23日所為第一審裁定（94年度交聲字
第458號），提起抗告，本院裁定如下：
    主  文
抗告駁回。
    理  由
壹、原裁定以：
一、按道路交通管理處罰條例所稱之汽車，包括機器腳踏車，該
    條例第3條第8款定有明文。次按汽車駕駛人轉彎時，不依標
    誌指示者，處銀元200元以上600元以下（即新台幣（下同）
    600元以上1,800元以下）罰鍰，並記違規點數1點，同條例
    第48條第2款、第63條第1項第1款亦已明定。再按，當場舉
    發違反道路交通管理事件，應填製舉發違反道路交通管理事
    件通知單（下稱：通知單），被查獲之駕駛人或行為人於通
    知單填記後拒絕簽章者，並記明其事由，視為已收受，違反
    道路交通管理事件統一裁罰基準及處理細則第11條第1項第1
    款亦定之甚明。
二、本件受處分人甲○○於民國（下同）94年1月31日上午8時30
    分許，騎乘車牌號碼BIF-393號機車，沿臺北市○○路行駛
    至館前路口時，未依機慢車兩段式左轉之標誌，逕左轉館前
    路，經臺北市政府警察局中正第一分局警備隊警員李偉文攔
    停，並以受處分人違反道路交通管理處罰條例第48條第2款
    之規定當場舉發。惟受處分人收受通知單，卻未予簽收，該
    警員乃於通知單上載明受處分人拒絕簽收後逕行移送。嗣受
    處分人雖於94年3月15日到案，惟已逾舉發通知單上所載應
    到案日期15日以上、30日以內，且經原處分機關函舉發單位
    調查結果，仍認受處分人確有前述違規行為，原處分機關乃
    於94年4月7日以受處分人違反道路交通管理處罰條例第48條
    第2款（原處分贅載第1項）、第63條第1項第1款（原處分漏
    載第1款）及違反道路交通管理事件統一裁罰基準表規定，
    裁處受處分人罰鍰1,400元，並記違規點數1點。
三、訊據受處分人固不否認有於上揭時、地逕行左轉而為警攔停
    等情，惟辯稱：襄陽路、館前路口標誌不清；且其未拒簽，
    係當日執勤員警所發通知單尚待詳閱，詎員警不耐煩、口出
    惡言，眼看博物館方向，適又有機車駕駛人違規左轉，遂即
    撕下通知單朝其身上丟擲，並稱：「你不簽，照樣可以罰你
    」，核上述員警之行為已違反行政程序法有關送達之規定，
    該舉發應屬無效。又臺北市交通裁決所乃準司法單位，未參
    照雙方意見，而淪落為原舉發單位之文轉單位，有失職守；
    復未依法寄送罰鍰600元之裁決，即擅自加價為1,400元之罰
    鍰，亦違反行政程序法關於送達之規定，其裁罰明顯無效云
    云。
四、經查，受處分人所辯路標設置不清一情，證人即舉發警員李
    偉文於原審調查時業具結證述：「襄陽路左轉往館前路，那
    個路段是機車禁止左轉，該路段設有機車應要二段式左轉的
    告示牌．．庭呈告發現場號牌設置的照片共4張。（問：照
    片所示標誌設置情形與94年1月31日是否相同？）是。」（
    見原審94年6月3日訊問筆錄）明確；而經核閱證人所提上述
    照片，襄陽路、館前路口之左、右二側紅綠燈號誌桿上均設
    有機車二段式左轉標誌，地面並標示有待轉區，是以受處分
    人於上午8點30分許、光線顯然充足之際行經該地，自應清
    楚可見，尚難諉為有何標誌設置不清之情。再查，本件舉發
    經過，業據證人李偉文結證稱：「當事人從襄陽路左轉往館
    前路．．受處分人是東往北的方向直接左轉，因此我將他攔
    停舉發，舉發下來之後，就請他出示證件，當事人問我何原
    因，我說這裡是二段式左轉，他說他沒有看到號誌，我說你
    有什麼意見的話可以到路口去看，那邊左右的紅綠燈上都有
    這個標誌，而且我還叫他看路口，因為很多機車都騎到待轉
    區停，之後才轉過來，並且告訴他不要看直接左轉的部分，
    因為是違規的，只是當時在攔停受處分人無法繼續開單告發
    ，如果有這樣的情況，叫他不要看這個部分。接下來當事人
    因為受告發不高興，且我請他看路口，他也不願意去看，我
    就依法取締告發，當事人說不服，我請他簽名，並告知他這
    個簽名只是代表收取紅單，並不代表承認告發的事實，如果
    有異議可以去申訴，當事人就只拿紅單，但是沒有簽收，於
    是我就在紅單移送聯上寫當事人拒簽，通知聯則還是交給受
    處分人，接下來受處分人就離開現場。」（見同上筆錄）等
    語纂詳，且於原審卷存證據資料內並無任何積極證據足以證
    明證人上開供述係屬虛偽，亦無有足以令人顯信其供述為不
    可採之品性證據或前科證據存在；況上開證人身為公職，與
    受處分人素昧平生，諒無設詞誣陷之必要，自得採為佐證。
    從而，本件既據舉發警員於通知單「收受通知聯者簽章」欄
    上記載「當事人拒簽」，有通知單移送聯在卷可稽，揆諸首
    揭違反道路交通管理事件統一裁罰基準及處理細則第11 條
    第1項第1款之規定可知，本件受處分人違反道路交通管理處
    罰條例之行為經查獲為警當場舉發、又未簽章收受該通知單
    ，經舉發警員記明其事由，視為其已收受該通知單，亦即，
    該通知單已生合法送達於行為人之效力。至受處分人雖稱警
    員口出惡言、丟擲通知單云云，然並未能舉證以實其說，且
    依受處分人所陳斯時其尚待詳閱通知單，適又有機車駕駛人
    違規左轉等語，足見該路段之勤務堪稱繁忙，是警員縱因不
    耐久候而於受處分人尚未詳閱完畢並簽名收受之時，即記明
    事由後逕交付通知單予受處分人，亦僅屬執勤態度之是否適
    當，尚與舉發之效力無涉，更無從解免受處分人違規之責。
    末查，受處分人亦不否認於94年1月31日為警舉發當時已受
    警員交付通知單，衡情即應於通知單上所載應到案日期前繳
    納罰鍰或到案說明，詎受處分人遲至94年3月15日始到案，
    已逾應到案日期15日以上、30日以內，而經原處分機關收受
    受處分人申訴，並函請舉發單位調查結果，仍認受處分人確
    有前述違規行為，原處分機關遂依前揭道路交通管理處罰條
    例第48條第2款（原處分贅載第1項）、第63條第1項第1款（
    原處分漏載第1款）、違反道路交通管理事件統一裁罰基準
    表之規定，裁處受處分人罰鍰1,400元、並記違規點數1點，
    核無違誤，且已就本件參照受處分人及舉發單位之意見甚明
    。受處分人所指原處分機關僅屬文轉機關，又加重處罰，違
    反行政程序法云云，顯對法律規定有所誤會。綜上，受處分
    人所辯，均無足採，其異議為無理由，應予駁回。
貳、經核原裁定上開認事用法，洵無違誤。抗告意旨略以：依大
    法官會議釋字第423號解釋意旨，台北市交通事件裁決所對
    抗告人依法科處罰鍰1,400元並記違規點數一點顯然逾越母
    法授權與法律保留原則，且本件之舉發員警李偉文於原審經
    具結而作成之證言係屬虛偽，顯然觸犯刑法第168條之偽證
    罪，又該員警未讓抗告人於舉發單上簽名即將該舉發單撕下
    交予抗告人，此舉亦觸犯刑法第352條之毀損文書罪與第213
    條之公務員登載不實罪云云。惟查，本件台北市交通事件裁
    決所係依道路交通管理處罰條例第48條第2款、第63條第1項
    第1款、違反道路交通管理事件統一裁罰基準表之規定，裁
    處抗告人罰鍰1,400元、並記違規點數1點，而上開違反道路
    交通管理事件統一裁罰基準表規定對人民之財產權所加之限
    制，係依據道路交通管理處罰條例第92條第3項之規定授權
    由交通部會同內政部定之，且該條例對罰鍰基準、舉發、罰
    鍰繳納、向處罰機關陳述意見或裁決之處理程序、易處吊扣
    汽車牌照或駕駛執照基準及繳納機構等事項之處理細則亦有
    明確規範，其授權之目的、內容與範圍具體明確，並無違法
    律明確性原則，且同條例第92條授權訂定之違反道路交通管
    理事件統一裁罰標準及處理細則第41條第2項之規定（行為
    人逾指定應到案日期後到案，而有前項第一款、第二款情形
    者，得逕依基準表逾越繳納期限之規定，收繳罰鍰結案。）
    僅係就上開意旨為具體細節之規定，並未逾越母法之授權，
    與法律保留原則亦無違背（參照大法官釋字第511號解釋意
    旨），職是之故，抗告人對前開釋字第423號大法官解釋意
    旨之認知顯有曲解，所辯並不足採；另抗告意旨指稱本件舉
    發警員觸犯刑法上之偽證罪、毀損文書罪與公務員登載不實
    罪等語，惟此乃抗告人片面漫指之詞，並無任何舉證以明，
    且抗告人騎機車未依路口標示行兩段式左轉，違規事實業經
    員警李偉文於原審作證明確，且經台北市交通裁決所函查足
    證抗告人違規事實明確，此有北市裁三字第09433884500號
    函在卷可稽，抗告人果無違規事實，值勤警員何致於當場攔
    停舉發，況警員是依法執行公務人員，並具證人身份，又與
    抗告人素無怨隙，當無故為偽證之動機，是抗告人所辯，並
    無足取。從而，原審裁定駁回抗告人不服原處分之聲明異議
    ，經核並無違誤；本件抗告為無理由，應予駁回。
據上論斷，應依道路交通案件處理辦法第26條，刑事訴訟法第41
2條，裁定如主文。
中　　華　　民　　國　　94　　年　　7 　　月　　26　　日
　　　　　　　　　刑事第十三庭  審判長法　官  劉景星
                                      法  官  李春地
                                      法  官  陳志洋
以上正本證明與原本無異。
不得再抗告。
                                      書記官  王韻雅
中　　華　　民　　國　　94　　年　　7 　　月　　27　　日
